---
title: "00 — Introducción a R y carga de datos"
output: html_document
---

```{r setup, message=FALSE, warning=FALSE}
library(dplyr)
```

## Objetivo

Cargar Titanic, inspeccionar su estructura y reconocer tipos de variables. Equivalente aproximado en Pandas: `read_csv`, `head`, `info`, `describe`.

```{r cargar-datos}
titanic <- read.csv("../../05-recursos/datasets/titanic.csv")
```

## Ejercicio 1 — Primeras filas

Muestra las primeras filas del dataset.

```{r ejercicio-1}
head(titanic)
```

## Ejercicio 2 — Estructura

Revisa nombres, tipos y dimensiones.

```{r ejercicio-2}
glimpse(titanic)
dim(titanic)
names(titanic)
```

## Ejercicio 3 — Resumen estadístico

Obtén un resumen general y localiza variables con valores perdidos.

```{r ejercicio-3}
summary(titanic)
colSums(is.na(titanic))
```

## Preguntas de reflexión

1. ¿Qué columnas son numéricas y cuáles categóricas?
2. ¿Qué variable usarías como objetivo si quisieras estudiar supervivencia?
3. ¿Qué problemas de calidad detectas antes de limpiar?
