---
title: "01 — Selección, filtrado y ordenación en R"
output: html_document
---

```{r setup, message=FALSE, warning=FALSE}
library(tidyverse)
titanic <- read_csv("../../05-recursos/datasets/titanic.csv")
```

## Objetivo

Practicar `select`, `filter` y `arrange`. Equivalente aproximado en Pandas: seleccionar columnas, máscaras booleanas y `sort_values`.

## Ejercicio 1 — Selección de columnas

Crea una tabla sólo con información básica de pasajero.

```{r ejercicio-1}
titanic_basico <- titanic %>%
  select(Survived, Pclass, Sex, Age, Fare, Embarked)

head(titanic_basico)
```

## Ejercicio 2 — Filtrado

Filtra pasajeros de primera clase con tarifa superior a la mediana.

```{r ejercicio-2}
mediana_fare <- median(titanic$Fare, na.rm = TRUE)

primera_tarifa_alta <- titanic %>%
  filter(Pclass == 1, Fare > mediana_fare)

head(primera_tarifa_alta)
```

## Ejercicio 3 — Ordenación

Ordena por edad descendente y después por tarifa descendente.

```{r ejercicio-3}
titanic_ordenado <- titanic %>%
  arrange(desc(Age), desc(Fare))

head(titanic_ordenado)
```

## Reto

Crea un filtro que responda a una pregunta propia. Ejemplo: pasajeros menores de edad que viajaban en tercera clase.
