---
title: "02 — Transformación, agrupación y resumen en R"
output: html_document
---

```{r setup, message=FALSE, warning=FALSE}
library(tidyverse)
titanic <- read_csv("../../05-recursos/datasets/titanic.csv")
```

## Objetivo

Crear variables con `mutate` y resumir datos con `group_by` + `summarise`. Equivalente aproximado en Pandas: `assign`, `groupby`, `agg`.

## Ejercicio 1 — Crear variables

Crea variables interpretables para edad y tarifa.

```{r ejercicio-1}
titanic_enriquecido <- titanic %>%
  mutate(
    menor_edad = Age < 18,
    tarifa_alta = Fare > median(Fare, na.rm = TRUE),
    viajaba_solo = SibSp == 0 & Parch == 0
  )

head(titanic_enriquecido %>% select(Age, Fare, menor_edad, tarifa_alta, viajaba_solo))
```

## Ejercicio 2 — Agrupar por clase y sexo

Calcula supervivencia media, edad media y tarifa media.

```{r ejercicio-2}
resumen_clase_sexo <- titanic_enriquecido %>%
  group_by(Pclass, Sex) %>%
  summarise(
    pasajeros = n(),
    supervivencia_media = mean(Survived, na.rm = TRUE),
    edad_media = mean(Age, na.rm = TRUE),
    tarifa_media = mean(Fare, na.rm = TRUE),
    .groups = "drop"
  )

resumen_clase_sexo
```

## Ejercicio 3 — Interpretación

Ordena el resumen por supervivencia media descendente.

```{r ejercicio-3}
resumen_clase_sexo %>%
  arrange(desc(supervivencia_media))
```

## Preguntas de reflexión

1. ¿Qué grupo tiene mayor supervivencia media?
2. ¿Hay diferencias claras por clase?
3. ¿Qué limitaciones tiene interpretar sólo medias?
