---
title: "03 — Joins y tablas auxiliares en R"
output: html_document
---

```{r setup, message=FALSE, warning=FALSE}
library(dplyr)
library(tibble)
titanic <- read.csv("../../05-recursos/datasets/titanic.csv")
```

## Objetivo

Usar `left_join` para enriquecer un dataset con tablas auxiliares. Equivalente aproximado en Pandas: `merge`.

## Ejercicio 1 — Crear tabla auxiliar de clases

```{r ejercicio-1}
clases <- tibble(
  Pclass = c(1, 2, 3),
  clase_nombre = c("Primera", "Segunda", "Tercera"),
  segmento = c("alta", "media", "popular")
)

clases
```

## Ejercicio 2 — Unir tablas

```{r ejercicio-2}
titanic_clases <- titanic %>%
  left_join(clases, by = "Pclass")

head(titanic_clases %>% select(Pclass, clase_nombre, segmento, Survived, Sex, Age))
```

## Ejercicio 3 — Resumen tras el join

```{r ejercicio-3}
titanic_clases %>%
  group_by(clase_nombre, segmento) %>%
  summarise(
    pasajeros = n(),
    supervivencia_media = mean(Survived, na.rm = TRUE),
    .groups = "drop"
  ) %>%
  arrange(desc(supervivencia_media))
```

## Preguntas de reflexión

1. ¿Qué aporta la tabla auxiliar?
2. ¿Qué podría salir mal si la clave del join no coincide?
3. ¿Qué comprobarías después de un join en un trabajo real?
