---
title: "04_TimeSeries - Ejercicios en R (Alumnos)"
output: html_document
---    

```{r setup, include=FALSE}
# Carga de librerías recomendadas
# install.packages("readr")      # si no lo tienes instalado
# install.packages("dplyr")      # si no lo tienes instalado
library(readr)
library(dplyr)
```    

## Ejercicio 1

Carga el dataset **Titanic** desde un fichero `titanic.csv` en el directorio actual en un data frame llamado `titanic` y muestra las primeras filas.



```{r ejercicio1}
# PISTA:
# 1. Asegúrate de que el fichero 'titanic.csv' está en el mismo directorio que este Rmd.
# 2. Usa read_csv() de la librería readr.
# 3. Asigna el resultado a un objeto llamado titanic.
# 4. Muestra las primeras filas con head(titanic).

# tu código aquí

```        

```{r test1}
# TEST Ejercicio 1
if (!exists("titanic")) {
  stop("No se ha encontrado el objeto 'titanic'. Debes crearlo usando read_csv().")
}
if (!is.data.frame(titanic)) {
  stop("'titanic' debe ser un data frame.")
}
if (nrow(titanic) == 0) {
  stop("El data frame 'titanic' está vacío. ¿Has cargado correctamente el CSV?")
}
cat("✅ TEST 1 superado: 'titanic' existe, es data frame y tiene filas.\n")
```        

## Ejercicio 2

A partir del data frame `titanic`, crea un nuevo data frame llamado `titanic_num` que contenga **solo las columnas numéricas**.



```{r ejercicio2}
# PISTA:
# 1. Usa la función select() de dplyr.
# 2. Puedes seleccionar solo columnas numéricas usando where(is.numeric).
# 3. Asigna el resultado a un nuevo data frame llamado titanic_num.

# tu código aquí

```        

```{r test2}
# TEST Ejercicio 2
if (!exists("titanic_num")) {
  stop("No se ha encontrado el objeto 'titanic_num'. Debes crearlo a partir de 'titanic'.")
}
if (!is.data.frame(titanic_num)) {
  stop("'titanic_num' debe ser un data frame.")
}
if (ncol(titanic_num) == 0) {
  stop("'titanic_num' no tiene columnas. Asegúrate de seleccionar columnas numéricas.")
}
# Comprobar que todas las columnas son numéricas
numeric_cols <- sapply(titanic_num, is.numeric)
if (!all(numeric_cols)) {
  stop("Hay columnas no numéricas en 'titanic_num'. Revisa el uso de where(is.numeric).")
}
cat("✅ TEST 2 superado: 'titanic_num' contiene solo columnas numéricas.\n")
```        

## Ejercicio 3

A partir del data frame `titanic`, crea un nuevo data frame llamado `titanic_mayores_30` que contenga solo las filas con pasajeros cuya edad (`Age`) sea **mayor de 30 años**.



```{r ejercicio3}
# PISTA:
# 1. Usa filter() de dplyr.
# 2. Recuerda que la columna se llama Age.
# 3. La condición es Age > 30.
# 4. Asigna el resultado a un nuevo data frame llamado titanic_mayores_30.

# tu código aquí

```        

```{r test3}
# TEST Ejercicio 3
if (!exists("titanic_mayores_30")) {
  stop("No se ha encontrado el objeto 'titanic_mayores_30'. Debes crearlo a partir de 'titanic'.")
}
if (!is.data.frame(titanic_mayores_30)) {
  stop("'titanic_mayores_30' debe ser un data frame.")
}
if (!("Age" %in% names(titanic_mayores_30))) {
  stop("No se encuentra la columna 'Age' en 'titanic_mayores_30'. ¿Has partido de 'titanic'?")
}
if (nrow(titanic_mayores_30) > 0) {
  if (!all(titanic_mayores_30$Age > 30, na.rm = TRUE)) {
    stop("Hay filas con Age <= 30 en 'titanic_mayores_30'. Revisa el filtro.")
  }
}
cat("✅ TEST 3 superado: filtrado por Age > 30 correcto (o data frame vacío si no hay filas).\n")
```        