---
title: "04 — Fechas y orden temporal en R"
output: html_document
---

```{r setup, message=FALSE, warning=FALSE}
library(tidyverse)
library(lubridate)
```

## Objetivo

Practicar parsing de fechas y agregación temporal. Titanic no es un dataset temporal real, así que se crea una tabla didáctica de embarques simulados.

```{r datos}
embarques <- tibble(
  fecha = c("1912-04-08", "1912-04-09", "1912-04-10", "1912-04-10", "1912-04-11"),
  puerto = c("Southampton", "Cherbourg", "Southampton", "Queenstown", "Queenstown"),
  pasajeros = c(120, 80, 300, 95, 60)
) %>%
  mutate(fecha = ymd(fecha))
```

## Ejercicio 1 — Inspección temporal

```{r ejercicio-1}
embarques %>%
  mutate(
    dia = day(fecha),
    mes = month(fecha),
    semana = isoweek(fecha)
  )
```

## Ejercicio 2 — Agregación por fecha

```{r ejercicio-2}
embarques_dia <- embarques %>%
  group_by(fecha) %>%
  summarise(total_pasajeros = sum(pasajeros), .groups = "drop")

embarques_dia
```

## Ejercicio 3 — Orden temporal

```{r ejercicio-3}
embarques_dia %>%
  arrange(fecha) %>%
  mutate(acumulado = cumsum(total_pasajeros))
```

## Preguntas de reflexión

1. ¿Por qué conviene convertir texto a fecha real?
2. ¿Qué errores aparecen si ordenamos fechas como texto?
3. ¿Qué cambiaría si hubiera varias zonas horarias?
