---
title: "05 — Visualización y mini-EDA con ggplot2"
output: html_document
---

```{r setup, message=FALSE, warning=FALSE}
library(dplyr)
library(ggplot2)
titanic <- read.csv("../../05-recursos/datasets/titanic.csv")
```

## Objetivo

Crear visualizaciones útiles con `ggplot2` e integrarlas en un mini-EDA. Equivalente aproximado en Python: Seaborn/Matplotlib.

## Ejercicio 1 — Distribución de edad

```{r ejercicio-1}
ggplot(titanic, aes(x = Age)) +
  geom_histogram(binwidth = 5, fill = "steelblue", color = "white", na.rm = TRUE) +
  labs(title = "Distribución de edad", x = "Edad", y = "Número de pasajeros")
```

## Ejercicio 2 — Supervivencia por sexo

```{r ejercicio-2}
ggplot(titanic, aes(x = Sex, fill = factor(Survived))) +
  geom_bar(position = "fill") +
  labs(title = "Proporción de supervivencia por sexo", x = "Sexo", y = "Proporción", fill = "Sobrevive")
```

## Ejercicio 3 — Tarifa por clase

```{r ejercicio-3}
ggplot(titanic, aes(x = factor(Pclass), y = Fare)) +
  geom_boxplot(fill = "tan", na.rm = TRUE) +
  labs(title = "Distribución de tarifa por clase", x = "Clase", y = "Tarifa")
```

## Mini-EDA final

Construye una conclusión breve usando al menos:

- una tabla de resumen con `group_by` + `summarise`;
- dos gráficos;
- una explicación de limitaciones.

```{r mini-eda}
resumen <- titanic %>%
  group_by(Pclass, Sex) %>%
  summarise(
    pasajeros = n(),
    supervivencia_media = mean(Survived, na.rm = TRUE),
    edad_media = mean(Age, na.rm = TRUE),
    .groups = "drop"
  )

resumen
```

## Conclusión escrita

Redacta aquí 5–8 líneas con tus hallazgos principales y qué comprobarías antes de tomar decisiones con estos datos.
